臺灣高等法院刑事判決　　　　　　　　 94年度上訴字第560號
　　上　訴　人　臺灣士林地方法院檢察署檢察官
　　上　訴　人
　　即　被　告　己○○
　　選任辯護人　陳秀卿律師
上列上訴人因殺人未遂等件，不服臺灣士林地方法院93年度訴字
第391號，中華民國94年1月5日第一審判決（起訴案號：臺灣士
林地方法院檢察署93年度偵字第4121號暨移送併辦案號：93年度
偵字第6262號），提起上訴，本院判決如下：
    主  文
上訴駁回。
    事  實
一、己○○前因搶奪案件，經臺灣板橋地方法院於民國（下同）
    八十九年九月二十二日判處有期徒刑一年十月確定，入監執
    行，於九十一年五月十七日假釋付保護管束，同年九月十日
    縮刑期滿，假釋未經撤銷，有期徒刑以執行完畢論，仍不知
    悛悔，於九十三年四月二十七日下午五時許駕駛竊自丙○○
    所有之車號GI2148號自用小客車（懸掛竊自乙○○所有之車
    號CJ6588號車牌二面），行經台北市士林區○○○路七十四
    巷十五弄二號旁強盜甲○○財物後（竊盜、強盜罪部分業經
    判決確定），警方據報前往圍捕，己○○一路駕車逃逸至磺
    溪便道（同區○○○路九十三巷底），不慎碰撞施工圍籬，
    遂棄車逃逸至台北市士林區○○○路九十三巷六弄十號一樓
    民宅（侵入住宅部分未據告訴），見大門未關即入內躲藏，
    為路人發現而將該屋後門堵住，並指引依法執行公務之員警
    戊○○、丁○○入內圍捕，己○○為脫免逮捕，見警察持槍
    恐對己不利，竟起意殺人並妨害公務，趁戊○○踏入客廳玄
    關之際，持其所有之刀械一把（非管制之刀械）朝戊○○頭
    部用力砍下，砍中戊○○左額，戊○○受傷後向後退出並開
    槍還擊，己○○猶持刀繼續追砍，戊○○以左手阻擋，刀械
    即劃過其左食指肌腱，己○○仍撲身向前，戊○○奮力轉身
    將己○○壓制在地，己○○繼續猛咬戊○○右肩，並以左手
    搶戊○○配槍，右手仍持刀擬刺殺戊○○，妨害員警執行公
    務，幸經丁○○及時開槍射擊，致己○○左小腿中彈，始將
    其逮捕，並扣得上開刀械壹支。戊○○經送醫急救，倖免於
    死，惟仍受有左額撕裂傷合併肌肉斷裂、頭骨斷裂及左食指
    撕裂傷合併伸肌腱斷裂及右肩咬傷等傷害。
二、案經臺北市政府警察局士林分局報請臺灣士林地方法院檢察
    署檢察官偵查起訴及同署檢察官移送併辦。
    理  由
一、訊據上訴人即被告己○○固不否認於前揭時地持刀砍傷員警
    戊○○之事實，但矢口否認有殺人犯意，辯稱：伊拿刀砍是
    要把槍砍掉，只是想逃跑，並無殺警察之意思，且當時有施
    用安非他命，意識不清，因緊張才出手，並無殺人之故意云
    云。
二、惟查：
  (一)前揭事實，業據證人即前往圍捕被告執行公務之員警戊○○
    於偵審中結證綦詳（見九十三年偵字第四一二一號卷第一三
    七頁、原審卷第一四三頁至第一四八頁），核與證人即一起
    執行公務之員警丁○○證述情節相符（見九十三年偵字第四
    一二一號卷第一三五頁）。又員警戊○○確為被告刺傷及咬
    傷，而受有左額撕裂傷（傷口約八公分）合併肌肉斷裂、頭
    骨斷裂及左食指撕裂傷合併伸肌腱斷裂及右肩咬傷等傷害，
    亦有財團法人振興復健醫學中心診斷證明書一紙附卷可稽（
    見九十三年偵字第四一二一號卷第十六頁），並有刀械一把
    扣案可證。參諸被告亦坦承持刀砍傷及咬傷戊○○，及其所
    犯之強盜犯行業經判罪確定之情，足認被告確有於犯強盜案
    時，對前往圍捕而執行公務之員警持刀拒捕並砍傷戊○○之
    事實，可以認定。
  (二)按殺人之決意，乃行為人主觀之決意，其主觀之決意，透過
    行為而外顯。行為人以外之人，可經由其外顯之行為（包括
    其準備行為、實施行為及事後之善後行為），綜合判斷而得
    探知，亦即應審酌當時情況，視其下手之輕重、加害之部位
    等，以為判斷之依據。本件被告所持砍向員警戊○○之刀械
    為刀刃長25‧5公分，單面開鋒，刀柄長12‧5公分，刀柄有
    四孔以便手指套入使用，有臺北市政府警察局九十三年十月
    十九日北市警保字第09342554000號函附卷可稽（見原審卷
    第一一三頁、第一一四頁），觀之該刀刃長而銳利，扣環便
    於手指套入施力，而頭部是人體要害部位，以利刀力砍頭部
    足取人命，此為眾所周知之事實，被告竟持利刀近距離砍向
    員警戊○○頭部之要害，力道甚至造成頭骨斷裂傷，足見其
    用力之猛，下手之重，而具有殺人之犯意至明。再被告所辯
    持刀砍向員警係為打掉員警之持槍以利逃跑云云，然縱員警
    持槍對其瞄準，其持槍之手必有伸出之舉，即手部最接近被
    告，被告為防範員警開槍，自當砍員警手持之槍，詎竟捨此
    不為，而朝被害人頭部猛砍，益見其主觀之決意，有欲置被
    害人於死地之意圖，被告有殺人之犯意，至為灼然。被告所
    辯無殺人犯意云云，要為避重就輕之詞，不足採信。
  (三)按甲基安非他命經口服投與後約百分之七十於二十四小時內
    尿中排出，約百分之九十於九十六小時內自尿中排出，由於
    甲基安非他命成分之檢出與其投與方式、投與量、個人體質
    、採尿時間與檢測儀器之精密度等諸多因素有關，因此僅憑
    尿液中呈安非他命陽性反應，並無法確實推算吸食時間距採
    集時間之長短，惟依上述資料判斷，最長可能不會超過四日
    ，此經行政院衛生署食物檢驗局八十一年二月八日藥檢一
    字第○○一一五六號函釋明確。本件被告於九十三年四月三
    十日經警採尿送驗結果安非他命呈陰性反應，此有台北市政
    府警察局士林分局尿液委驗單存根、台灣尖端先進生技醫藥
    股份有限公司九十三年五月十四日濫用藥物檢驗報告附卷可
    稽（見本院卷第八七頁、第八八頁），據被告於本院審理時
    供稱被逮捕當天（四月二十七日）即有吸安非他命及海洛因
    等語，如其言屬實，則其吸食三天後經警採尿送驗，應可驗
    出毒品之陽性反應，斷不致呈陰性反應，是被告於案發時，
    並無施用毒品，要可確認。再本件係被告於強盜甲○○財物
    後，警方據報前往圍捕，被告駕車逃逸至磺溪便道，棄車逃
    逸經警圍捕持刀拒捕，復參以其前開所辯持刀砍向員警係為
    打掉員警之持槍以利逃跑之情，足見被告於強盜後尚知逃逸
    拒捕，並持刀攻擊員警以利逃跑，均屬常人之反應，並無異
    狀，是被告所辯案發時有施用安非他命意識不清云云，係飾
    卸之詞，不足採信。被告既無施用毒品之情已如前述，則辯
    護人請求再函詢新光紀念醫院有無對被告採尿送驗之情，核
    無必要；又被害員警楊永成係由被告持扣案之刀所砍傷，業
    據被告供承在卷，亦無再函詢振興復健醫學中心關於被害人
    之傷由何兇器所造成之必要，附此敘明。
  (四)員警楊永成、丁○○係經民眾報案被告強盜犯嫌而前往圍捕
    被告，係依刑事訴訟法執行逮捕現行犯之公務，被告竟持刀
    攻擊員警而防害執行公務，其有防害公務執行之事實，亦可
    確認。
  (五)本件事證明確，被告犯行堪以認定，應依法論科。
二、核被告所為，係犯刑法第二百七十一條第二項、第一項之殺
    人未遂罪、刑法第一百三十五條第一項妨害公務之罪。所犯
    二罪間有手段目的之牽連關係，應從一重論以殺人未遂罪。
    被告雖已著手於殺人行為之實施，惟因被害人經送醫急救始
    倖免於難，未生死亡之結果，為未遂犯，應依刑法第26條前
    段之規定，按既遂犯之刑度減輕其刑。被告曾有如事實欄所
    示之犯罪前科紀錄，於91年9月10日受有期徒刑一年十月執
    行完畢，有本院被告全國前案紀錄表在卷可稽，其於受有期
    徒刑執行完畢五年內再犯本件有期徒刑之罪，應論累犯，並
    加重其刑（殺人未遂罪死刑、無期徒刑部分依法不得加重）
    ，且依法先加後減。
三、原審以被告己○○所為之殺人未遂等犯行，事證明確，適用
    刑法第一百三十五條第一項、第二百七十一條第二項、第一
    項、第五十五條、第四十七條、第二十六條前段、第三十八
    條第一項第二款，罰金罰鍰提高標準條例第一條前段，並審
    酌被告年輕力壯，不思進取，嚴重破壞社會治安，於遭警方
    逮捕仍不知悔悟，持刀拒捕，殺傷員警，蔑視公權力，並念
    及被告犯後尚能坦承部分犯行，尚非全無悔意，如依檢察官
    所請從重處以無期徒刑，恐扼殺其向上善念等一切情狀，量
    處有期徒刑九年，且就被告所持之刀械依法宣告沒收，經核
    其認事用法並無不合，量刑亦稱妥適，被告上訴意旨，仍執
    陳詞否認具殺人之犯意，並無理由；檢察官以被告不思原審
    量刑寬厚，猶提起上訴，無真心悔改為由，提起上訴，惟按
    被告不服法院判決，於法定期限提起上訴，此乃被告行使其
    法定之訴訟權益，不能因此即認被告犯後無真心悔改之意，
    是檢察官之上訴，亦無理由，均應駁回。
據上論斷，應依刑事訴訟法第三百六十八條，判決如主文。
本案經檢察官田炳麟到庭執行職務。
中　　華　　民　　國　　94　　年　　8 　　月　　19　　日
　　　　　　　　　刑事第十三庭  審判長法　官  劉景星
                                      法  官  陳博志
                                      法  官  李春地
以上正本證明與原本無異。
如不服本判決，應於收受送達後十日內向本院提出上訴書狀，其
未敘述上訴之理由者並得於提起上訴後十日內向本院補提理由書
（均須按他造當事人之人數附繕本）。
                                      書記官  柳秋月
中　　華　　民　　國　　94　　年　　8 　　月　　22　　日
附錄：本案論罪科刑法條全文
刑法第135條第1項
對於公務員依法執行職務時，施強暴脅迫者，處三年以下有期徒
刑、拘役或三百元以下罰金。
意圖使公務員執行一定之職務或妨害其依法執行一定之職務或使
公務員辭職，而施強暴脅迫者，亦同。
犯前二項之罪，因而致公務員於死者，處無期徒刑或七年以上有
期徒刑；致重傷者，處三年以上、十年以下有期徒刑。
刑法第271條第2項、第1項  (普通殺人罪)
殺人者，處死刑、無期徒刑或十年以上有期徒刑。
前項之未遂犯罰之。
預備犯第一項之罪者，處二年以下有期徒刑。
